臺灣臺南地方法院民事裁定  
111年度家親聲字第322號
聲  請  人  甲○○  住○○市○○區○○○路000巷00弄0號
代  理  人  余○○
相  對  人  乙○○

代  理  人  楊淳涵律師
上列當事人間聲請酌定未成年子女會面交往方式事件，本院裁定
如下：
    主    文
聲請駁回。
聲請程序費用新臺幣壹仟元由聲請人負擔。
    理    由
一、按家事非訟事件，除法律別有規定外，準用非訟事件法之規
    定，家事事件法第97條定有明文。又按非訟事件之聲請，不
    合程式或不備其他要件者，法院應以裁定駁回之。但其情形
    可以補正者，法院應定期間先命補正，為非訟事件法第30條
    之1所明定。
二、本件聲請意旨略以：
　（一）聲請人於民國000年0月0日接獲○○基金會來文告知，○○
        基金會已無法執行000年家親聲抗字00號未成年子女監
        督會面交往，聲請人與未成年子女丙○○已無其他常態性
        方案可會面交往。
　（二）經查，聲請人按000年家親聲抗字00號之和解筆錄執行
        三次，執行結果如下：
　　　　⒈000年0月0日○○基金會以大兒子丁○○班上同學確診為由
          ，將預訂於000年0月0日舉行的聲請人與未成年子女
          丙○○之會面交往取消。
　　　　⒉000年0月00日○○基金會以大兒子丁○○須參加國中會考
          為由，將預訂於000年0月00日舉行的聲請人與未成年
          子女丙○○之會面交往取消。
　　　　⒊000年0月00日當日，大兒子丁○○不滿相對人禁止聲請
          人、大兒子丁○○和小兒子丙○○父子三人會面交往期間
          有任何拍照行爲，聲請人為維護未成年子女權益提出
          抗議，○○基金會遂將000年0月日當日舉行的聲請人與
          未成年子女丙○○之會面交往取消。
　（三）復查，○○基金會連續2個月無法完成法院交辦事項，最
        後因自知理虧，向法院回文無法執行000年家親聲抗字0
        0號未成年子女監督會面交往，導致聲請人與未成年子
        女丙○○已長達7個月未會面交往。
　（四）另查，000年家親聲抗字00號兩造和解方案，不符合「
        最大接觸原則」，造成丁○○與丙○○兩兄弟相處時間過少
        ，丙○○與其他親人相聚時間亦過少，最佳利益被剝奪。
　（五）再查，兩造和解時所訂之會面交往方案缺漏如下：
　　　　⒈監督會面並非永遠都是免費，當兩造有一方無法負擔
          監督會面所需費用時，未成年子女丙○○與親人會面交
          往之權利立即遭受剝奪，會面將往方案將形同虛設。
　　　　⒉監督第三方擁有職業安全衛生法第18條所賦予的「退
          避權」，一旦監督者編理由動用「退避權」，未成年
          子女丙○○與親人會面交往之權利立即遭受剝奪，會面
          交往方案亦有完全無法執行形同虛設之虞。如：聲證
          一即是監督者編理由動用「退避權」之案例。
　　　　⒊監督第三方受勞基法保護，得假日不提供服務，當監
          督第三方假日不提供服務時，未成年子女丙○○與親人
          會面交往之權利立即遭受剝奪。
　　　　⒋找不到願意接案子的監督第三方，未成年子女丙○○與
          親人會面交往之權利立即遭受剝奪。
　　　　⒌原監督第三方中途不提供服務，下任監督第三方又無
          法銜接時，未成年子女丙○○與親人會面交往之權利立
          即遭受剝奪。
　　　　⒍監督第三方立場偏頗兩造其中一方，導致未成年子女
          丙○○與親人會面交往之權利受損。如：000年0月00日
          聲請人與未成年子女丙○○之會面交往被取消即是。
　　　　⒎丁○○與丙○○兩兄弟會面交往方式綁在一起執行，亦不
          符合「最大接觸原則」，且因兩兄弟生活作息有所差
          異，易造成當兩兄弟其中一人無法執行會面交往時，
          另一人易跟著無法執行會面交往。如000年0月00日聲
          請人與未成年子女丙○○之會面交往被取消即是。
　　　　⒏原會面交往方式交付地點有兩處違反不變動原則，應
          統一於大兒子丁○○與小兒子丙○○最熟悉的交付地點（
          ○○市○○區○○派出所）來作為子女交付地點。
　　　　⒐兩造和解時所訂之會面交往方案之缺漏，造成聲請人
          與未成年子女余紹未會面交往不穩定，斷斷續續無法
          延續親情，破壞親子互動的持續性、不變動的親情行
          為，對父子情感、兄弟情感之維繫毫無益處，切斷未
          成年子女丙○○與親人探視會面交往的最大原則、損害
          未成年子女丙○○的最大親權陪伴之利益，這與未成年
          子的最大利益相悖。
　（六）並無報告明確指出未成年子女丙○○必須繼續以監督會面
        交往方式才能與親人見面，相對人要求監督會面無報告
        可以支持，依法亦無據。
　（七）綜上所述：兩造雖於000年0月00日在○法官主持下達成
        和解，但因開庭時間倉促，包括○法官在場之所有人，
        並無法當下察覺會面交往方案之弊病與缺漏，要一次就
        制定出符合未成年子女丙○○最佳利益之會面交往方式實
        在是力有不逮，因此只能再勞煩法官能夠幫忙未成年子
        女丙○○，酌訂一份最符合未成年子女丙○○最佳利益之會
        面交往方式。聲證二為聲請人依公版會面交往方案配合
        兩造實情所整理出來之未成年子女丙○○會面交往方案一
        併上呈法官參閱。
　（八）聲請人跟小孩沒有保護令問題，聲請人也不是殺人犯，
        聲請人不同意「漸進式會面」與「監督會面」，因為「
        漸進式會面」與「監督會面」不符合「平等原則」，亦
        不符合憲法釋字第593號解釋理由書與憲法釋字第694號
        解釋理由書所釋明之精神。
　（九）聲請人不同意「家事調查官」與「家事社工」介入調查
        ，因為調查曠日費時，聲請人母親已將近6年未見到自
        己心愛的小孫子，法官您覺得老人家可以再等多久？
　　　　⒊聲請人已上過親職教育課程，聲請人是探視權被侵害
　　　　的一方，聲請人不同意繼續參加親職教育課程，應該上
        課的是扮演加害者的相對人。
　（十）000年0月00日相對人向○○基金會要求禁止聲請人於會面
        交往時拍攝親子照片與小孩成長紀錄片，相對人這種要
        求禁止拍照攝影的無理要求，已經明顯限制人民自由權
        ，勵馨基金會因擔心觸犯刑法妨害自由罪才不予以受理
        ，無奈之下也取消當日聲請人的會面交往。
　（十一）聲請人請求法官要求相對人說明於000年0月00日是要
          阻卻聲請人何種不法行為，不然為何要向勵馨基金會
          提出禁止拍照攝影這種限制人民自由權的要求。
　（十二）相對人因害怕聲請人與小兒子丙○○還有大兒子丁○○父
          子三人互動良好、和樂融融的會面交往畫面讓法官您
          看到，那這樣相對人所主張的「聲請人無法與小兒子
          丙○○相處」的謊言便會戳破，才會那麼積極的向○○基
          金會要求禁止聲請人於會面交往時拍攝親子照片與小
          孩成長紀錄片。相對人禁止聲請人拍照攝影意欲為何
          ？相信法官您審理案子的經驗豐富，必定暸然於胸。
　（十三）聲請人另懇請法官傳喚000年0月00日○○基金會負責會
          面交往的社工來與聲請人及相對人當庭對質，法官即
          可明暸相對人確實有向○○基金會提出限制聲請人自由
          權的無理要求。
　（十四）相對人明目張膽阻擋探視，意圖切斷聲請人與小兒子
          丙○○親情，法官您難道要漠視不管嗎？
　　　　　⒈○○基金會因疫情因素不願再檐任監督會面的監督者
            ，導致兩造之和解筆錄載有探視方式，但實質上探
            視方式已名存實亡，毫無執行可能，○股000年家親
            聲抗字第00號法院又結案了，相對人沒公權力介入
            就不給聲請人看小兒子，所以聲請人又來了，找法
            官幫聲請人解決探視小孩的問題。
　　　　　⒉相對人答辯狀之訴求為駁回聲請人之酌定探視聲請
            ，若法官果真駁回聲請人之聲請，聲請人要如何探
            視小兒子丙○○？相對人之駁回訴求不算阻擋探視嗎
            ？難道要放任相對人切斷聲請人與小兒子丙○○親情
            嗎？
  （十五）有些件事法官您可能沒注意到：
　　　　　⒈大兒子與相對人的會面交往就沒什麼問題，兩造也
            很少因為大兒子的探視問題上法院。
　　　　　⒉小兒子與聲請人的會面交往就問題一堆，兩造常常
            因為小兒子的探視問題上法院。
　　　　　⒊大兒子沒被帶離家，是不是就沒這些問題，小兒子
            被帶離家就問題一堆，法官大人，相對人的教養與
            態度是不是有問題？
　　　　　⒋相對人不生事，聲請人也不會來，是相對人叫聲請
            人要看小孩來跟法官說。
　（十六）小兒子有愛父母與父母相處的權力，小兒子的自然權
          力不能因為兩造離婚而有所改變：
　　　　　⒈小兒子的自然權力是天生，他一生下來就有的，只
            是小兒子未成年，目前暫由相對人主張及保護權力
            。
　　　　　⒉小兒子有愛父母與父母相處的權力，小兒子本就需
            要父母同時的愛，這是不能剝奪權力。不管兩造有
            沒有離婚，都不能影響這個自然權力。
　　　　　⒊小兒子丙○○仍需父母摯愛與關懷，以促使其人格正
            常發展，父子間親情屬自然之人倫天性，未成年子
            女丙○○與父親（聲請人）維繫親情之需求不可剝奪
            ，相對人乙○○不應藉故阻擋未成年子女丙○○與父親
            （聲請人）親情維繫，甚而影響未成年子女丙○○親
            情維繫與人格正常發展。
　（十七）綜上，相對人於答辯狀之駁回聲請人之酌定探視聲請
          訴求，是阻擋探視、違背人倫、侵害小兒子的自然權
          力，更是導致小兒子人格無法正常發展的訴求，這不
          是一個友善父母會提出的訴求，相對人不願作個友善
          父母不言而喻。
　（十八）並聲明：
　　　　　⒈聲請人聲請酌定未成年子女丙○○會面交往方式。
　　　　　⒉聲請程序費用由相對人負擔。　
二、相對人則以：兩造間業已於000年0月00日經鈞院000年度家
    親聲抗字第00號和解成立，聲請人得依該和解筆錄附表所載
    方式與未成年子女丙○○會面交往。惟兩造首次依和解筆錄附
    表所載方式於○○基金會會面交往時，因聲請人方拒絕配合○○
    基金會指引步驟進行會面交往，導致該次會面交往中斷，且
    ○○基金會因而辭去輔導兩造會面交往之職務，致使兩造無法
    繼續依和解筆錄附表所載方式進行會面交往，而可歸責於聲
    請人。上開和解筆錄有確定判決之效力，現聲請人再次聲請
    改定其與丙○○之會面交往方式，實屬欠缺權利保護要件，且
    無法補正，本件聲請於法不合，請求予以駁回等語，資為抗
    辯。並聲明：如主文所示。
三、查本件兩造原為夫妻關係，育有長子乙○○（00年0月00日）
    、次子丙○○（000年0月00日生），兩造於000年0月00日經本
    院000年度司家調字第000號調解離婚成立，並協議未成年子
    女乙○○權利義務之行使或負擔由聲請人任之，丙○○權利義務
    之行使或負擔由相對人任之，兩造得依調解筆錄附表所示時
    間及方式與未成年子女會面交往。嗣兩造間改定未成年子女
    權利義務行使負擔等事件，兩造於000年0月00日經本院000
    年度家親聲抗字第00號和解成立，聲請人得改依該和解筆錄
    附表所載之方式與丙○○會面交往。惟聲請人就其與丙○○之會
    面交往時間及方式甫與相對人和解成立，即拒不履行和解內
    容，而聲請改定其與丙○○之會面交往方式，經本院000年度
    家親聲字第000號裁定駁回聲請確定在案等情，業經本院依
    職權調取上開案卷核閱綦詳，堪予認定。
四、又查兩造和解成立後，均應受和解內容拘束，依約履行，不
    容聲請人片面反悔拒不履約，茲聲請人於甫和解成立即因不
    滿和解內容而聲請改定會面交往方式，經本院000年度家親
    聲字第000號以聲請人之聲請欠缺權利保護之要件而裁定駁
    回聲請，該案甫於000年0月00日確定，聲請人隨即又於000
    年0月00日再次主張和解時所訂之會面交往方案有缺漏而提
    出本件改定未成年子女會面交往方式之聲請，聲請人所為顯
    係濫訴、浪費訴訟資源。再依兩造於本院000年度家親聲抗
    字第00號和解成立之內容，兩造應於財團法人○○社會福利事
    業基金會○○分事務所（以下簡稱○○基金會）規劃之偕同監督
    會面小組監督下與未成年子女會面交往，聲請人雖又主張勵
    馨基金會已無法執行系爭會面交往，故有改定會面交往方式
    之必要云云，並提出勵馨基金會函影本1件為證，惟據勵馨
    基金會主任表示，因聲請人之代理人余○○於會面交往日至基
    金會表達不滿，基金會評估余○○曾有對基金會不友善之行為
    ，聲請人受余○○影響，與基金會之信任感已遭破壞，基金會
    不適合再協助會面交往等語（詳見調解卷第93頁），是聲請
    人前於和解成立後隨即反悔而聲請改定未成年子女會面交往
    方式，經本院裁定駁回確定後，以干擾○○基金會監督會面交
    往之方式，迫使○○基金會無法再協助監督會面交往，而遂行
    其聲請改定未成年子女會面交往方式之目的，聲請人所為顯
    不可取，是聲請人無法順利與子女會面交往，實係可歸責於
    聲請人自身所致。從而，聲請人本件聲請仍屬欠缺權利保護
    之要件，且無法補正，本件聲請顯於法不合，應予駁回。
五、依家事事件法第97條，非訟事件法第21條第2項，民事訴訟
    法第78條，裁定如主文。
中　　華　　民　　國　　111 　年　　11　　月　　 8　　日
                      家事法庭  法  官　葉惠玲   
以上正本係照原本作成。
如不服本裁定應於送達後10日內向本院提出抗告狀，並繳納抗告
費新臺幣1,000元。
中　　華　　民　　國　　111 　年　　11　　月　　8 　　日
                                書記官　陳玉芬